【裁判字號】    89,交訴,147
【裁判日期】    900216
【裁判案由】    肇事遺棄罪等
【裁判全文】
臺灣桃園地方法院刑事判決                        八十九年度交訴字第一四七號
    公  訴  人  台灣桃園地方法院檢察署檢察官
    被      告  甲○○
    選任辯護人  陳河泉律師
右列被告因過失致死案件，經檢察官提起公訴（八十九年度偵字第六二一五號、六三
○二號），本院判決如左：
        主  文
甲○○服用酒類，不能安全駕駛動力交通工具而駕駛，處有期徒刑陸月；又因過失致
人於死，處有期徒刑拾月；又駕駛動力交通工具肇事，致人於死而逃逸，處有期徒刑
捌月；應執行有期徒刑壹年捌月。緩刑肆年。
        事  實
一、甲○○於民國八十九年八月七日下午七時許飲酒，其血液內所含酒精成分影響中
    樞神經系統運作，對外界反應能力降低，雖未精神耗弱或心神喪失，惟已達不能
    安全駕駛動力交通工具之程度，竟酒後駕駛車號MK—八○九六號自用小客車，於
    當日下午九時三十分許，沿桃園縣中壢市○○路內側車道由觀音往中壢方向行駛
    ，行經中正路二段一七八號處，原應注意車前狀況，隨時採取必要之安全措施，
    衡諸當時又無不能注意之情事，竟未注意車前有JAMPAN SURIN騎乘車號ROV—六
    二○號輕型機車違規自慢車道轉向快車道同向行駛之動態，未隨時採取必要之安
    全措施，貿然自後追撞機車車尾，JAMPAN SURIN因而彈起撞擊甲○○所駕汽車左
    側擋風玻璃，致頭部外傷、顱內出血，經送醫急救，延至同年月十日上午六時四
    十五分許不治死亡。甲○○於肇事後逃逸。嗣警方接獲民眾報案前往車禍現場，
    甲○○亦偕同其妻乙○○到場，於警方發覺其犯罪前，透過乙○○向警方自首，
    於肇事日當日下午十一時測試其吐氣中所含酒精濃度為每公升○‧九九毫克。
二、案經桃園縣警察局中壢分局報請台灣桃園地方法院檢察署檢察官相驗後自動檢舉
    偵查起訴。
        理  由
一、訊之被告甲○○坦承右揭酒後駕車、過失致人於死及肇事致人於死而逃逸之犯行
    不諱，且查：
（一）被告服用酒類，於駕車肇事後約一小時三十分後測試其吐氣中所含酒精濃度猶
      高達每公升○‧九九毫克，有卷附警製刑法第一百八十五條之三查獲後測試、
      觀察職務報告一份足稽，不僅超過道路交通安全規則第一百十四條第二款所規
      定汽車駕駛人飲酒後其吐氣所含酒精成分超過每公升○．二五毫克，不得駕駛
      車輛之上限，且酒精對中樞神經系統具有麻醉作用，對人體之影響固因人而異
      ，然多與血液中之酒精濃度成正比，通常情形，血液中之酒精濃度在每公升一
      千毫克（即呼氣酒精濃度每公升○．五毫克）時，雖在外觀上無法辨識，但檢
      查眼睛機能，對反應時間均有降低之事實，對一般人而言，血液中酒精濃度增
      加致每公升一千至一千五百毫克（即呼氣酒精濃度約每公升○．五至○．七五
      毫克）顯示快感狀態、話多、臉色紅潤，每公升一千五百至二千五百毫克（呼
      氣酒精濃度每公升○．七五至一．二五毫克）時，呈興奮、走路不穩、咬字不
      清、稍有痲痹現象，迄每公升二千五百至三千五百毫克（呼氣酒精濃度每公升
      一．二五至一．七五毫克）時，始出現步行困難，不舒服感、言語不清、意識
      不明等情狀，以汽車駕駛人駕車所須之反應速度及操控機械能力之最低標準而
      言，一般人飲酒後其吐氣所含酒精成分超過每公升○．七五毫克以上，即呈興
      奮、走路不穩、咬字不清、稍有痲痹現象，可確認無法安全駕駛。被告於酒後
      駕車肇事後一小時三十分，經代謝後，其吐氣中酒精濃度猶然高達每公升○‧
     九九毫克，其駕車肇事之際，吐氣中酒精成分應遠超過每公升○‧七五毫克，
      況且被告酒後亦確因未注意車前狀況而自後追撞他人機車而肇事（詳如後述）
      ，顯然飲用酒類已達不能安全駕駛動力交通工具之程度。
（二）訊之被告坦承在右揭時地於快車道自後追撞被害人JAMPAN SURIN機車車尾，致
      被害人自機車駕駛座彈起撞擊被告所駕汽車左前擋風玻璃，因而頭部外傷、顱
      內出血死亡之事實，核其自白與卷附警製現場圖、現場照片所示：肇事地劃有
      中央分向限制線之雙向四車道，速限六十公里，被告左前大燈破碎、左前方向
      燈破損脫落、左前保險桿受損、左前擋風玻璃碎裂，被害人機車尾燈破損、尾
      牌斷損脫落，在往中壢方向快車道遺有刮地痕十三‧四公尺等現場跡證，悉相
      符合，堪認被告未注意車前有被害人駕車同向行駛之動態，而自後追撞被害人
      機車，確為肇事因素，而被害人駕駛輕型機車於快車道上遭撞擊，顯然亦違反
      道路交通安全規則第九十九條第一項第二款前段之規定，違規於快車道上行駛
      ，亦應認係本件車禍之肇事因素；此經台灣省桃園縣區車輛行車事故鑑定委員
      會鑑定，僅認被告疏未注意車前狀況為唯一之肇事因素，有該會八十九年十二
      月二十二日八九府車鑑桃字第八九一四八三號函附鑑定意見書在卷足稽，顯然
      該會疏未論及被害人違規行駛於快車道之情狀，其鑑定意見略有未洽，附此敘
      明。按汽車行駛時，應注意車前狀況，並隨時採取必要之安全措施，此為道路
      交通安全規則第九十四條第三項所明定。被告為汽車駕駛人，自應知之甚稔，
      並加以注意，而依卷附警製道路交通事故調查報告表所載，肇事地視距良好、
      路面無障礙、無缺陷，衡無不能注意之情事，被告竟疏於注意車前有被害人騎
      車在前同向行駛之動態，未隨時採取必要之安全措施，致車頭自後追撞被害人
      機車車尾，發生本件車禍，其有過失至為明確，雖被害人違規駕駛輕型機車於
      快車道行駛，於車禍之發生與有過失，惟並不因此解免被告之罪責。而其過失
      ，致被害人因而頭部外傷、顱內出血而死亡，亦經檢察官督同檢驗員相驗屬實
      ，製有勘驗筆錄、驗斷書、相驗屍體證明書各一份在卷可憑，其過失與被害人
      死亡顯有相當因果關係。
（三）又被告駕車撞擊被害人機車，致被害人彈起撞擊被告汽車擋風玻璃即行逃逸，
      經警員據報前往現場後，始偕同其妻乙○○前往現場向警員自承犯罪等情，復
      經證人乙○○、林正龍即承辦本案之警員證述在案，足徵其關於肇事後逃逸之
      自白與事實相符。
  綜上所論，本件事證均臻明確，犯行堪以認定。
二、核被告所為，係犯刑法第一百八十五條之三之公共危險罪、第一百八十五條之四
    之駕駛動力交通工具肇事逃逸罪、第二百七十六條第一項過失致人與死罪。其酒
    醉駕車因而致被害人JAMPAN SURIN死亡，應論以刑法第二百七十六條第一項過失
    傷害罪刑事責任部分，依道路交通管理處罰條例第八十六條第一項應加重其刑。
    而被告於上開三罪未經有權偵察機關發覺其犯罪前，透過其妻乙○○向前往現場
    承辦本案之警員林正龍自承其罪行並接受審判，業經證人林正龍、乙○○於偵查
    中證述在案，合於自首之規定，應依刑法第六十二條前段，減輕其刑。所犯三罪
    間，犯意各別、手段互異，應分論併罰之。爰審酌被告酒後不能安全駕駛汽車，
    猶貿然駕車上路，於肇事致人於死後，復企圖卸責而逃逸，輕忽人命、漠視法令
    ，莫此為甚，惟念犯後已與被害人家屬達成和解，賠償其等精神上及財產上之損
    失等一切情狀，分就所犯各罪量處如主文所示之刑，並定其應執行刑。又被告前
    未曾受有期徒刑以上刑之宣告，有台灣高等法院被告全國前案紀錄表一紙在卷為
    憑，經此科刑教訓，當已知所警惕，無再犯之虞，本院認所科之刑以暫不執行為
    適當，併予宣告緩刑四年，期以自新。
三、據上論斷，應依刑事訴訟法第二百九十九條第一項前段，刑法第一百八十五條之
    三、第一百八十五條之四、第二百七十六條第一項、第六十二條前段、第五十一
    條第五款、第七十四條第一款，道路交通管理處罰條例第八十六條第一項，罰金
    罰鍰提高標準條例第一條前段，判決如主文。
本案經檢察官楊挺宏到庭執行職務。
中      華      民      國      九十      年    二      月    十六      日
                                臺灣桃園地方法院交通法庭
                                      法  官  楊  得  君
右正本證明與原本無異。
如不服本判決，應於判決送達後十日內向本院提出上訴狀( 應附繕本 )，上訴於臺灣
高等法院。
                                    書記官   簡慧瑛
中      華      民      國      九十      年     二     月     二十     日
刑法第一百八十五條之三
服用毒品、麻醉藥品、酒類或其他相類之物，不能安全駕駛動力交通工具而駕駛者，
處一年以下有期徒刑、拘役或三萬元以下罰金。
刑法第一百八十五條之四
駕駛動力交通工具肇事，致人死傷而逃逸者，處六月以上五年以下有期徒刑。
刑法第二百七十六條
因過失致人於死者，處二年以下有期徒刑、拘役或二千元（現已提高十倍為二萬元）
以下罰金。
從事業務之人，因業務上之過失犯前項之罪者，處五年以下有期徒刑或拘役得併科三
仟元（現已提高十倍為三萬元）以下罰金。


司法院資訊處製作；財團法人民間司法改革基金會備份。
